臺灣高等法院民事判決
110年度家上字第116號
上  訴  人  乙○○  
訴訟代理人  楊子莊律師
被  上訴人  甲○○  
訴訟代理人  葉恕宏律師
            葉蓁律師  
上列當事人間請求離婚事件，上訴人對於中華民國110年4月16日
臺灣新北地方法院109年度婚字第718號第一審判決提起上訴，本
院於111年7月6日言詞辯論終結，判決如下：
    主      文
上訴駁回。
第二審訴訟費用由上訴人負擔。
    事實及理由
被上訴人主張：兩造於民國91年8月2日結婚，育有二名未成年
  子女丙○○ 、丁○○。兩造因個性、家務分配、教養子女等事務
  ，爭執漸增，伊屢次嘗試與上訴人溝通，卻未獲上訴人正面回
  應，兩造因個性、價值觀之歧異，難以達成共識，並自109年3
  月起分居迄今，兩造婚姻已生重大破綻，有難以維持之重大事
  由，且可歸責於上訴人，爰依民法第1052條第2項規定，求為
  判決兩造離婚。原審判命准兩造離婚，上訴人聲明不服，提起
  上訴。並答辯聲明：上訴駁回。
上訴人則以：兩造間並無不能維持婚姻重大事由，分居後兩造
  間仍有互動，婚姻仍可維持。縱認兩造婚姻已生破綻，被上訴
  人亦應負較大責任，而不得請求離婚等語，資為抗辯。並上訴
  聲明：㈠原判決廢棄。㈡被上訴人在第一審之訴駁回。
被上訴人主張兩造於91年8月2日結婚，育有二名未成年子女丙○
  ○、丁○○，現婚姻關係存續中，為上訴人所不爭執，並有戶籍
  資料在卷可稽（見原審卷第57至58、61至63頁），自堪為真實
  。
被上訴人主張兩造婚姻發生嚴重破綻，有難以維持之重大事由
  ，依民法第1052條第2項規定，請求判准兩造離婚，惟為上訴
  人所否認，並以前開情詞置辯。經查：
  ㈠按有民法第1052條第1項各款以外之重大事由，難以維持婚姻
    者，夫妻之一方得請求離婚，但其事由應由夫妻之一方負責
    者，僅他方得請求離婚，民法第1052條第2項定有明文。又
    所謂民法第1052條第1項各款以外之重大事由，難以維持婚
    姻者，乃抽象的、概括的離婚事由，係民法親屬編於74年修
    正時，為因應實際需要，參酌各國立法例，導入破綻主義思
    想所增設，其目的在使夫妻請求裁判離婚之事由較富彈性。
    至於是否有難以維持婚姻而得請求離婚之重大事由，主要係
    以婚姻是否已生破綻，且達無法回復之望作為判斷標準，且
    此判斷不可由原告已喪失維持婚姻意欲之主觀面來加以認定
    ，而應依客觀標準認定有無難以維持婚姻之事實，該事實是
    否已達倘任何人處於同一境況，均將喪失維持婚姻希望之程
    度以決之。
　⒈經查，證人丁○○於原審證稱：兩造同住時感情不好，都不會
    講話，自其有記憶以來，很少看到兩造講話，是因為上訴人
    很冷漠，都不講話，臉很臭等語（見原審卷第118至119頁）
    ；證人丙○○於本院證稱：其從小到大，兩造間的相處很平淡
    ，彼此間不太講話，上訴人在家都是撲克臉，沒有什麼表情
    。因為上訴人講話方式不討喜，比較大男人，不會詢問其、
    丁○○及被上訴人的意見，就自己決定，其3人不會當場反抗
    上訴人意見，但會憋在心裡不說，後來上訴人知道後，就選
    擇不怎麼講話等語（見本院卷第292至294頁）。堪認被上訴
    人主張兩造長期相處冷淡、溝通不良等語，應屬可採。
　⒉被上訴人因兩造長期相處冷淡、溝通不良，備感壓力，遂於1
    09年3月間與丁○○自新北市○○區○○路0段00號7樓遷至同段10
    號6樓之1居住，上訴人與丙○○則仍同住於12號7樓，業據被
    上訴人陳述在卷（見本院卷第345頁），核與證人丙○○證述
    相符（見本院卷第293頁），足見兩造於婚姻生活中，因缺
    乏理性溝通，致互動冷淡、感情出現裂痕，雙方均具有可歸
    責之原因。
　⒊又查，兩造分居後，上訴人雖就購買外食予被上訴人與丁○○
    享用一事，與被上訴人以LINE聯繫，有LINE對話紀錄在卷可
    稽（見本院卷第65至71頁），然兩造分居後感情並未改善，
    彼此間仍未交談，上訴人多次前往被上訴人住處，與被上訴
    人發生爭吵，亦經證人丁○○於原審證述綦詳（見原審卷第11
    9頁），上訴人執上開對話紀錄，欲證明兩造分居後聯繫頻
    繁，並無感情破裂情形云云，自非可採。 
  ⒋上訴人於110年11月11日晚間8時10分許，欲開車接送自健身
    房返家之被上訴人，被上訴人拒絕後，搶走被上訴人悠遊卡
    、手機，被上訴人因而聲請核發通常保護令，經原法院以11
    0年度家護字第2582號核發通常保護令，有上開通常保護令
    宣示筆錄在卷可按（見本院卷第241頁），並經本院依職權
    調閱前揭卷宗核閱屬實。縱上訴人原係好意接送被上訴人，
    然被上訴人明示拒絕後，上訴人仍一再以關愛之名干涉被上
    訴人之行為，足以妨害兩造婚姻和諧，激化兩造間之矛盾，
    致雙方情感裂痕益加擴大。
　⒌再者，本件經試行調解（婚姻諮商）結果略以：兩造近20年
    婚姻中遇夫妻相處、家庭生活及子女管教有觀念之不同，男
    方（即上訴人）習於分析說教，女方（即被上訴人）縱有不
    同意見或情緒也勉為接受。兩造未能充分溝通，彼此交納、
    解決問題。日久形成隔閡。會談期間，男方不斷陳述知道女
    方對自己不滿意之處，自己很努力要挽回婚姻。會談中，勸
    喻男方學習多一點傾聽，瞭解女方的感受與需求。鼓勵女方
    多表達自己的想法等情，有社工師吳嫦娥出具之諮商評估表
    在卷可參（見本院卷第249至256頁），顯見兩造婚姻最大困
    境在無法理性溝通，不願意為維持關係作調整，被上訴人於
    接受婚姻諮商後仍表示不能忍讓，堅決與上訴人離婚，上訴
    人雖表明希望維持婚姻關係，但不思採取有效方式與被上訴
    人溝通，顯見兩造間已無情感，無法彼此互相扶持，縱有夫
    妻之名，亦無夫妻之實。　　　
　⒍至上訴人雖辯稱被上訴人曾頭靠在健身房教練胸前，拍攝合
    照云云，除為被上訴人否認外，上訴人已陳稱：並未保留照
    片，且非據此主張被上訴人可責性較大而不得請求離婚等語
    明確（見本院卷第330至331頁），此部分自無審酌之必要，
    附此敘明。　
  ㈡次按夫妻有民法第1052條第1項所定各款情形以外之重大事由
    ，難以維持婚姻者，雙方固均得據以請求離婚，惟同條第2
    項但書既規定，難以維持婚姻之重大事由應由夫妻之一方負
    責者，僅他方得請求離婚，則於難以維持婚姻之重大事由，
    夫妻雙方均須負責時，自應比較衡量雙方之有責程度後，僅
    責任較輕之一方，得向責任較重之他方請求離婚；如有責程
    度相同時，雙方即均得請求離婚，始符公平之旨。經查，兩
    造來自不同家庭，所受教育、家庭背景、生活習慣等均有不
    同，對事物看法本難求一致，彼此間因個性、思想、立場等
    差異，溝通不良，而起勃谿，本為任何夫妻都有可能發生之
    事，夫妻雙方當求彼此相互尊重、包容體諒、適度忍讓之態
    度及「同理心」之角度進行溝通與相處，方能共營和諧圓滿
    幸福之家庭生活。然兩造已長期相處冷淡，彼此感情淡薄，
    顯已無法達成夫妻共同生活之婚姻目的。參以，兩造自109
    年3月分居迄今已逾2年，彼此僅因採買餐點事宜以LINE聯繫
    ，而未進行實質交談，客觀上已達喪失維持婚姻意欲之程度
    ，構成婚姻難以繼續之重大事由，且該事由之肇因雙方均應
    負同等責任，揆諸前開規定及說明，被上訴人依民法第1052
    條第2項規定訴請離婚，洵屬有據。 　　　
綜上所述，被上訴人依民法第1052條第2項規定，請求判准與上
  訴人離婚，為有理由，應予准許。從而，原審為上訴人敗訴之
  判決，並無不合。上訴意旨指摘原判決不當，求予廢棄改判，
  為無理由，應駁回上訴。
本件事證已臻明確，兩造其餘之攻擊或防禦方法及所用之證據
  ，經本院斟酌後，認為均不足以影響本判決之結果，爰不逐一
  論列，附此敘明。
據上論結，本件上訴為無理由，判決如主文。
中　　華　　民　　國　　111 　年　　8 　　月　　17  　日
                  家事法庭
                      審判長法  官  賴劍毅
                            法  官  洪純莉
                            法  官  陳君鳳
正本係照原本作成。
如不服本判決，應於收受送達後20日內向本院提出上訴書狀，其
未表明上訴理由者，應於提出上訴後20日內向本院補提理由書狀
（均須按他造當事人之人數附繕本）上訴時應提出委任律師或具
有律師資格之人之委任狀；委任有律師資格者，另應附具律師資
格證書及釋明委任人與受任人有民事訴訟法第466條之1第1項但
書或第2項所定關係之釋明文書影本。如委任律師提起上訴者，
應一併繳納上訴審裁判費。
中　　華　　民　　國　　111 　年　　8 　　月　　17　　日

  　　　　　　　　　　　　　書記官  郭姝妤